臺灣臺北地方法院小額民事判決
109年度北小字第4449號
原      告  肖瀟    

訴訟代理人  林羿棻  

被      告  尚容國際實業有限公司

法定代理人  王巧容  
訴訟代理人  蔡承學律師
上列當事人間請求返還訂金事件，經本院於中華民國109年12月2
4日言詞辯論終結，判決如下：
    主  文
被告應給付原告新臺幣參萬元，及自民國一０八年九月十六日起
至清償日止，按週年利率百分之五計算之利息。
訴訟費用新臺幣壹仟元由被告負擔。
本判決第一項得假執行；但被告如以新臺幣參萬元為原告預供擔
保後，得免為假執行。
    事實及理由要領
一、原告主張：被告於民國108年9月15日授權訴外人劉懿萱至原
    告在臺北市中山北路之工作室(下稱原告工作室)推銷「全球
    新聞媒體曝光專案」(下稱系爭媒體服務)，約定總價新臺幣
    （下同）170,000元，並收取原告給付之定金30,000元。惟
    劉懿萱向原告推銷系爭媒體服務時，僅大略說明被告會將原
    告之新聞內容在美國300家媒體、臺灣2至3家電子媒體、大
    陸1至3家媒體曝光，但對曝光之文件及合作內容則未詳談，
    留待正式簽約時協商。詎被告收受訂金後拒不與原告授權之
    顧問林羿棻商議契約內容，對原告提出之期待服務內容亦未
    回應，僅以兩造契約已成立，原告需依被告之服務流程填寫
    「工作申請單」(下稱工單)　始能提供服務搪塞。嗣因兩造
    對服務內容之認知有差異，被告先於108年10月17日由劉懿
    萱以line通知原告解除契約、返還定金；再於108年11月14
    日以存證信函重申此意，原告亦同意，並提出切結書及存摺
    影本予被告，是兩造已合意解除系爭媒體服務，被告卻拒不
    返還受領之定金，爰依民法第259條第1款、第2款之規定，
    聲明請求被告給付原告30,000元及自108年9月16日起至清償
    日止，按年息5%計算之利息。
二、被告則以：原告支付定金後，即與劉懿萱約定於9月17日在
    原告工作室進行簽約，然劉懿萱於該日上午11點至原告工作
    室後，僅見原告在工作室内來回走動，對劉懿萱置之不理，
    致劉懿萱等待至下午將近3點仍未簽約。其後被告建立Line
    工作群組，並上傳「流程/禁忌事項/ 工聯單」相簿，及上
    傳「新聞媒體專業契約書」，供原告作審閱，並不斷與原告
    作互動，然原告均未積極理會，致被告無法進行後續工作。
    故本件是可歸責於原告之原因致被告未能提供服務，原告在
    無法定事由之情形下解除契約，自屬非法。另被告並未同意
    解除契約，原告稱兩造已合意解除契約，尚屬無據。縱兩造
    有合意解除契約之意，原告並未依被告之意親自到高雄辦理
    切結，合意解除契約的條件未成就。原告請求被告返還定金
    ，自無理由等語，資以抗辯。並聲明：原告之訴駁回。
三、得心證之理由　　 
    原告主張於108年9月15日委託被告為系爭媒體服務，總價17
    萬元，已支付定金3萬元等情，有收據影本及兩造來往之lin
    e內容在卷可稽(見本院卷第17、131-171頁)，被告亦不爭執
    ，堪信為真。原告又主張兩造已合意解除系爭媒體服務， 
    ，並提出劉懿萱於108年10月17日之line內容、原告於108年
    10月18日出具之切結書、彰化銀行存摺影本、被告於108年1
    1月14日寄送之高雄地方法院郵局第2558號存證信函等件為
    憑(見本院卷第53、55-67、163-167頁)，被告對上開文件之
    真正雖不爭執，惟以前詞置辯，是兩造之爭點在於：㈠兩造
    是否合意解除系爭媒體服務？㈡被告是否應返還定金予原告
    ？以下分述之：
  (一)兩造是否合意解除系爭媒體服務？
  １、經查，劉懿萱於108年9月15日至原告工作室洽談系爭媒  
      服務後，於翌日9月16日將15日商談之內容以line傳送給 
       原告：再麻煩您過目昨日的會議記錄，如果確認沒有問 
       題，我就要麻煩客服人員擬定合約了，會議內容大略為1
      .曝光全美300家電子新聞媒體方案，總金額160,000元(未
      稅價)；2.贈：a美國電子新聞稿件翻譯、b贈送臺灣2-3家
      電子媒體、c大陸媒體1-3家；3.款項備註：9月15日預收
      定金3萬元、4.需要再補上形象照及教學照及發票抬頭和
      統編；5.需求：因老師(即原告)9月17日出國，希望稿件
      能在9月20日前上稿，讓老師在美國參加會議時就可以使
      用；6.露出方向：教學創業指導、眉眼唇紋繡客製化服務
      協會曝光度提升等語(見本院卷第155頁)。由上內容可知
      ，兩造於108年9月15日會議時僅談及原告委託被告製作全
      球媒體曝光方案、總價金、定金及被告贈送之媒體家數等
      ，對於全球媒體曝光方案之細節及具體內容則未敘及，而
      是留待日後簽訂正式合約書時確認無疑。則原告主張兩造
      雖成立口頭之服務契約，但對服務內容之細節並未達成一
      致，須以書面契約定之，尚可採信。次查，另從兩造之li
      ne內容可知，原告之受託人林羿棻3次要求被告儘快簽約
      以確認工作內容及方式，被告之代理人則回稱，其沒有議
      約的權限，而未議約；林羿棻請求原告依被告之內容製作
      媒體曝光方案，被告則回稱，被告有自己的流程，請原告
      填寫工單以利設計方案等情，亦有兩造line對話可明 (見
      本院卷第131-171頁)，故系爭媒體服務未能進行，乃兩造
      對簽約、工作之內容、流程互有爭執所致，被告抗辯全可
      歸責於原告，並無可採。嗣被告認為兩造對曝光方案之認
      知有差異，由劉懿萱於108年10月17日以line告知原告：
      若老師(即原告)執意退款，3萬元王理長(即被告之法定代
      理人)覺得不須糾結；王理事要求老師提供本人帳號，並
      親自前往高雄公司辦理終止親簽切結，下月底才能退款，
      我們的合作在法律上正式中止成立等語(見本院卷第167頁
      )；再於108年11月14日以高雄地方法院郵局第2558號存證
      信函通知原告：本公司無法履約係可歸責於原告，依據民
      法第249條第2款規定，原告不得請求返還定金。然經本公
      司考量後，仍願退還定金，並請林羿棻轉知原告依照本公
      司之作業流程辦理退還定金等語(見本院卷第63頁)；原告
      收到劉懿萱108年10月17日之line內容後，即於108年10月
      18日將切結書及銀行存摺傳給被告(見本院卷第53頁)。可
      見兩造在履約之過程中雖有諸多齟齬，然被告希望兩造未
      來還有合作之機會，願意讓步與原告解除契約，並退還定
      金，原告亦同意解約，則原告主張兩造已合意解除系爭媒
      體服務契約，應可採信。
　２、被告雖辯稱，上開line及存證信函並無解除契約之意云云
      。惟按契約解除時，由他方受領之給付物，應返還之，民
      法第259條第1款定有明文。被告既告知原告願返還受領之
      定金，自有解除契約之意，而原告亦同意之，兩造解除契
      約之意思表示已達一致，系爭媒體服務契約已合意解除，
      被告所辯尚難採信。被告另辯稱，縱有合意解除契約，原
      告並未前往被告在高雄之公司親自簽立切結書，解除契約
      之條件未成就，契約尚未解除云云。惟查，原告已於108
      年10月18日將親簽之切結書及銀行存摺傳給被告(見本院
      卷第53頁)，已如前述，雖未親至被告之高雄公司簽立切
      結書，惟被告要求原告親自至高雄簽立切結書，無 非是
      確認原告確有解約之意，以免再生糾紛，然上開切結書既
      係原告親自簽名，表示有解約之意，已符合被告要求之條
      件，是被告前揭所辯亦無可採。
  (二)被告是否應返還定金予原告？
　  　按契約解除時，當事人雙方回復原狀之義務，由他方所  
      受領之給付物，應返還之；受領之給付為金錢者，應附加
      自受領時起之利息償還之；就返還之物，已支出必要或有
      益之費用，得於他方受返還時所得利益之限度內，請求其
      返還，民法第259條第1款、第2款、第5款分別定有明文。
      查，兩造既合意解除系爭媒體服務，被告即應返還受領之
      定金及自108年9月15日受領日起計之利息，則原告請求被
      告給付原告3萬元及自108年9月16日起至清償日止，按年
      息5%計算之利息，核屬有據，應准許之。被告雖於存證信
      函稱應從定金中扣除行政手續費10%云云，惟被告並未說
      明何謂行政手續費及已支出之證明，所辯應予扣除，並無
       可採。𨆔
四、綜上，原告依民法第259條第1款、第2款之規定，請求被告
    給付3萬元及自108年9月16日起至清償日止，按年息5％計算
    之利息，為有理由，應予准許。
五、本件係小額程序所為被告敗訴之判決，依民事訴訟法第436
    條之20規定，應依職權宣告假執行。並依同法第392條第2項
    、第3項規定，依職權宣告被告於執行標的物拍定、變賣前
    預供擔保，得免為假執行。　　
六、本件訴訟費用額，依後附計算書確定如主文所示金額。
中　　華　　民　　國　　110 　年　　1 　　月　　14　　日
                  臺北簡易庭
                          法  官　林鳳珠
以上正本證明與原本無異。
如不服本判決，須以違背法令為理由，於判決送達後20日內向本
庭（臺北市○○區○○○路0段000巷0號）提出上訴狀。（須按
他造當事人之人數附繕本）。如委任律師提起上訴者，應一併繳
納上訴審裁判費。
中　　華　　民　　國　　110 　年　　1 　　月　　14　　日
　　　　　　　　　　      書記官　黃慧怡
計　算　書
項　　　　目　　          金　額（新臺幣）　　   備註
第一審裁判費              1,000元
合　　　　計　          　1,000元
附錄：
一、民事訴訟法第436條之24第2項：　　
　　對於小額程序之第一審裁判上訴或抗告，非以其違背法令為
    理由，不得為之。
二、民事訴訟法第436條之25：　　
　　上訴狀內應記載上訴理由，表明下列各款事項：
    ㈠原判決所違背之法令及其具體內容。
    ㈡依訴訟資料可認為原判決有違背法令之具體事實。